【裁判字號】    98,再易,13
【裁判日期】    980812
【裁判案由】    損害賠償
【裁判全文】
臺灣高等法院高雄分院民事判決          98年度再易字第13號
再審原告    乙○○
            丙○○
再審被告    甲○○
                      弄12號.
上列當事人間請求損害賠償事件，上訴人對於民國98年5 月13日
本院98年度上易字第2 號第二審確定判決提起再審之訴，本院判
決如下：
    主  文
再審之訴駁回。
再審訴訟費用由再審原告負擔。
    事實及理由
一、按再審之訴顯無再審理由者，得不經言詞辯論，以判決駁回
    之，民事訴訟法第502 條第2 項定有明文。
二、再審意旨略以：再審原告丙○○騎乘機車搭載再審原告乙○
    ○，沿高雄縣大樹鄉○○街由東往西行駛，欲穿越神農路口
    時，遭再審被告所飼養之狗突然竄出撞及所騎機車左側手把
    ，閃煞不及而倒地，致再審原告均有受傷。第一審法院判決
    再審原告一部分勝訴，一部分敗訴，再審原告提起上訴並於
    前程序為訴之追加，原確定判決駁回再審原告丙○○追加之
    訴（即醫療費用1230元、看護費用9 萬6000元、訴訟費用55
    18元之請求，合計10萬9248元），並駁回乙○○之上訴（即
    上班交通費5 萬4825元之請求）及追加之訴（即強制責任保
    險金1 萬5805元之請求）。惟查：(一)丙○○擴張醫療費用12
    30元及門診交通費用6500元部份，確與本件事故有關，此有
    98年3 月10日高雄榮民總醫院（下稱高雄榮總）診斷證明書
    可證；又關於擴張看護費用9 萬6000元部分，高雄榮總先後
    於97年10月30日及98年2 月17日函復第一審法院及第二審法
    院之版本不同，丙○○曾於98年3 月17日請書記官代收骨科
    、復健科檢查報告、終身殘障手冊。(二)鳳信公司前之綠燈僅
    16秒，乙○○根本無法及時通過，此有乙○○於97年4 月18
    日提出刑事附帶民事訴訟起訴狀所檢附之鳳信公司附近道路
    和交通號誌秒數照片可供參酌，請重新裁准乙○○關於上班
    交通費5 萬4825元之請求；且乙○○於98年4 月6 日具狀陳
    明所領取汽車強制保險理賠金1 萬5805元已由求償明細表中
    主動扣除，確定判決竟重覆扣除，有失公平。是原確定判決
    就足以影響判決之重要證物，漏未斟酌，有民事訴訟法第49
    7 條規定之再審事由；並提出丙○○、乙○○勞工保險殘廢
    診斷書、勞工保險核定通知書等證物，主張確定判決有民事
    訴訟法第496 條第1 項第13款規定之再審事由，求為判決：
    (一)原確定判決不利於再審原告部分廢棄。(二)再審被告應再給
    付再審原告丙○○10萬3730元，給付再審原告乙○○7 萬06
    30元。
三、按民事訴訟法第497 條規定，依同法第466 條不得上訴於第
    三審法院之事件，除同法第496 條規定外，其經第二審確定
    之判決，如就足影響於判決之重要證物，漏未斟酌者，亦得
    提起再審之訴。惟所謂「重要證物漏未斟酌」，係指當事人
    在前訴訟程序已經提出，第二審確定判決漏未於判決理由中
    斟酌者而言。若縱經斟酌亦不足影響原確定判決之內容，則
    與本條規定之要件不符。經查：
  (一)再審原告丙○○於前訴訟程序固提出96年4 月26日骨科檢查
    、96年7 月11日復健科檢查報告、殘障手冊及98年3 月10日
    高雄榮總診斷證明書，並稱高雄榮總先後函復第一審法院及
    第二審法院之版本不同，惟確定判決以丙○○所受傷勢依高
    雄榮民總醫院98年2 月23日高總管字第0980002002號函覆稱
    ：病患3 月20日受傷後一直在門診追蹤，學理上應該三個月
    可以痊癒，但此病患一直感覺疼痛肩膀無法上舉，此時骨折
    已癒合等語，認定丙○○於96年3 月20日受傷後三個月即96
    年6 月20日可以痊癒，骨折亦已癒合，丙○○於本件事故傷
    勢痊癒後，逾1 年多再請求97年11月18日起至98 年4月7 日
    止之醫療費用1230元、門診交通費用6500元，未能舉證證明
    與本件事故有關，認定丙○○此部分請求，尚屬無據，不應
    准許；並以高雄榮民總醫院97年10月30日雖函覆：上訴人丙
    ○○因左肩受傷接受手術，術後需固定休養六週，左肩無法
    活動，之後需再復健2 至3 個月，這段時間因活動不便，需
    人照顧，故從96年3 月20日發生車禍到96年9 月26日一直在
    本院門診做復健，需半日看護等語，惟因函文語意不明，乃
    於98年2 月17日再向該院查詢丙○○是否自96年3 月20日至
    同年9 月26日確有半日看護之必要。據該院98年2 月23日高
    總管字第0980002002號函覆稱：病患3 月20日受傷後一直在
    門診追蹤，學理上應該三個月可以痊癒，但此病患一直感覺
    疼痛肩膀無法上舉，此時骨折已癒合，但仍持續到本院做復
    健，病患主訴他無法騎車，需人載他到醫院，故需半日看護
    ，因此學理上是需半日看護照顧三個月，認丙○○於96年3
    月20日受傷後三個月即可以痊癒，骨折亦已癒合；另斟酌丙
    ○○亦陳稱：「醫生囑咐需專人照顧休息3 個月．．」等語
    ，及對照上開高雄榮民總醫院先後函覆綜合觀之，認定丙○
    ○因本件車禍受傷所需半日看護，期間應為3 個月。而確定
    判決對骨科、復健科檢查報告、殘障手冊（記載應重新鑑定
    日期97年9 月30日，故非終身殘障手冊），98年3 月10日高
    雄榮總診斷證明書（記載丙○○持續門診追蹤並復健治療）
    雖未論及，但確定判決既依據高雄榮民總醫院98年2 月23日
    高總管字第0980002002號函覆丙○○車禍受傷後門診追蹤治
    療情節之記載，予以審理認定，並無對重要證物漏未斟酌之
    情事。是確定判決未斟酌再審原告所提骨科、復健科檢查報
    告、殘障手冊、98年3 月10日高雄榮總診斷證明書，亦不足
    影響確定判決之內容。丙○○主張確定判決有民事訴訟法第
    497條規定之再審事由，即屬無據。
  (二)再審原告乙○○於前訴訟程序固提出鳳信公司附近道路和交
    通號誌秒數照片，惟確定判決以乙○○於96年3 月20日發生
    本件事故，僅受有左肘及左膝擦挫傷之傷害，依高雄榮民總
    醫院98年2 月23日高總管字第0980002001號函覆稱：乙○○
    受傷約3 至4 週後即可上下公車，乙○○自承於96年3 月20
    日發生車禍後請假29日，於96年4 月18日始上班等情，及
    酌乙○○現住地高雄縣大樹鄉○○路，與其任職址設高雄縣
    大寮鄉○○○路312 號之鳳信公司間，有大眾交通工具（高
    雄客運150 號公車）可直達，有再審被告提出之公車路線圖
    及時刻表1 份可參，乙○○亦不能舉證證明其於96年4 月18
    日上班後仍無法及時通過其所工作之鳳信公司前之紅綠燈，
    認定乙○○於96年4 月18日上班搭乘大眾交通工具上班為已
    足，並無搭乘計程車上班之必要，乃駁回乙○○此部分之請
    求。而確定判決對鳳信公司附近道路和交通號誌秒數照片雖
    未論及，但確定判決既依乙○○之傷勢、高雄榮民總醫院函
    覆及公車路線圖及時刻表，及乙○○未能舉證證明其上班後
    仍無法及時通過鳳信公司前之紅綠燈，而認定乙○○並無搭
    乘計程車上班之必要，自無對重要證物漏未斟酌之情事。是
    確定判決未斟酌再審原告所提鳳信公司附近道路和交通號誌
    秒數照片，不足影響確定判決之內容。又乙○○固另主張其
    所領取汽車強制保險理賠金1 萬5805元已由求償明細表中主
    動扣除，確定判決竟重覆扣除，有失公平云云。惟確定判決
    就乙○○請求賠償之各項損害金額，予以審理認定乙○○得
    請求賠償之金額合計8 萬0101元（含醫療費用1 萬5481元、
    門診交通費4620元、精神慰撫金元6 萬元），此金額尚未扣
    除已領保險金1 萬5805元，而依強制汽車責任保險法第32條
    規定：保險人依本法規定所為之保險給付，視為被保險人損
    害賠償金額之一部分，被保險人受賠償請求時，得扣除之。
    乃確定判決認定乙○○已受領之強制汽車責任保險金1 萬58
    05元，應自乙○○得請求賠償之損害金額8 萬0101元中扣除
    ，經扣除後，乙○○得請求之金額為6 萬4296元，並重複扣
    除之情事。是乙○○主張確定判決有民事訴訟法第497 條規
    定之再審事由，亦屬無據。
四、次按民事訴訟法第496 條第1 項第13款所謂當事人發現未經
    斟酌之證物或得使用該證物者，係指前訴訟程序事實審言詞
    辯論終結前已存在之證物，因當事人不知或因故不能使用該
    證物，其後始知之，或始得使用該證物而言。再審原告固另
    提出丙○○、乙○○勞工保險殘廢診斷書、勞工保險核定通
    知書等證物，主張確定判決有民事訴訟法第496 條第1 項第
    13款規定之再審事由。惟查，前訴訟程序係於98年4 月29日
    辯論終結，於98年5 月13日判決確定，而再審原告所稱之勞
    工保險殘廢診斷書2 紙，係高雄榮民總醫院分別於97年3 月
    25日、97年10月24日開具給再審原告丙○○、乙○○之診斷
    書，另勞工保險核定通知書係勞工保險局分別於97年4 月7
    日、97年11月21日致丙○○、乙○○之通知書，則該勞工保
    險殘廢診斷書、勞工保險核定通知書於再審原告收受時，即
    知有該證物之存在，揆諸前開說明，尚難謂係發現未經斟酌
    之證物或得使用該證物，自不符合上開規定之再審事由。
五、綜上所述，再審原告主張原確定判決有民事訴訟法第496 條
    第1 項第13款及第497 條規定之再審事由，提起本件再審之
    訴，顯無再審理由，爰不經言詞辯論，逕以判決駁回之，依
    民事訴訟法第78 條 ，判決如主文。
中    華    民    國    98    年    8     月    12    日
                            民事第六庭
                                審判長法官  許明進
                                法      官  李炫德
                                法      官  徐文祥
以上正本證明與原本無異。
本件不得上訴。
中    華    民    國    98    年    8     月    12    日
                                書  記  官  呂素珍


司法院資訊處製作；財團法人民間司法改革基金會備份。
